【裁判字號】    97,易,651
【裁判日期】    970306
【裁判案由】    詐欺
【裁判全文】
臺灣臺中地方法院刑事判決               97年度易字第651號
公  訴  人  臺灣臺中地方法院檢察署檢察官
被      告  甲○○
                    現另案於臺灣臺中女子監獄執行中
上列被告因詐欺案件，經檢察官提起公訴（96年度偵字第14185
號），本院判決如下：
    主    文
甲○○幫助犯詐欺罪，累犯，處有期徒刑肆月，如易科罰金，以
銀元參佰元即新台幣玖佰元折算壹日，減為有期徒刑貳月，如易
科罰金，以銀元參佰元即新台幣玖佰元折算壹日。
    事    實
一、甲○○92年間因違反毒品危害防制條例案件，經臺灣臺中地
    方法院判處有期徒刑7月確定，於93年6月24日執行完畢。詎
    仍不知悔改，能預見將自己帳戶存摺、金融卡、密碼及印章
    交付予不詳身分之人使用，足供他人作為詐騙財物匯款之工
    具，竟仍基於幫助他人詐欺取財之未必故意，於94年10月6
    日，在臺中縣清水鎮○○里○鄰○○路183-10號住處，將其
    所有之臺中大甲郵局帳號000000-0號帳戶之存摺、金融卡及
    密碼，交給姓名年籍不詳綽號「楊仔」之人使用。而該楊仔
    即意圖為自己不法之所有，於94年10月24日，佯稱為「吳主
    任」致電予乙○○，佯稱乙○○之資料可能被冒用去建華銀
    行盜刷，沒有還銀行信用卡欠款，銀行向法院舉發之後起訴
    ，要向金管銀行局申請金融理賠保單，並將戶頭所餘款存入
    安全帳戶云云，致乙○○陷於錯誤，於同日上午11時許，匯
    款新臺幣（下同）11萬8200元至甲○○之上開帳戶中，始知
    受騙。
二、案經乙○○訴由新竹市警察局報請台灣台中地方法院檢察署
    偵查起訴。
    理    由
一、訊據被告甲○○坦承有前揭幫助詐欺取財犯行，並經證人即
    告訴人乙○○之指訴在卷，復有被告之上開帳戶開戶及交易
    明細、告訴人之匯款單等在卷足稽。事證已明，被告犯行應
    堪認定。
二、按被告行為後，刑法及刑法施行法業於九十四年二月二日修
    正公布，並於九十五年七月一日施行。按行為後法律有變更
    者，適用行為時之法律，但行為後之法律有利於行為人者，
    適用最有利於行為人之法律，現行刑法第二條第一項定有明
    文。此條規定係規範行為後法律變更所生新舊法律比較適用
    之準據法，本身尚無新舊法比較之問題，於新法施行後，應
    一律適用新法第二條第一項之規定，為「從舊從輕」之比較
    。另於比較新舊法時，應就罪刑有關之共犯、未遂犯、想像
    競合犯、牽連犯、連續犯、結合犯，以及累犯加重、自首減
    輕暨其他法定加減原因（如身分加減）與加減例等一切情形
    ，本於統一性及整體性原則，綜其全部罪刑之結果而為比較
    ，亦有最高法院九十五年度第八次刑庭會議決議可資參照。
    經查：
(一)修正前刑法第30條：「幫助他人犯罪者，為從犯。雖他人不
    知幫助之情者，亦同。從犯之處罰，得按正犯之刑減輕之。
    」，與修正後同條規定：「幫助他人實行犯罪行為者，為幫
    助犯。雖他人不知幫助之情者，亦同。幫助犯之處罰，得按
    正犯之刑減輕之。」之規定，二者在用語上固有不同，惟其
    修法理由乃在舊法規定體例在解釋上滋生爭議，且「從犯」
    用語，常有不同解讀，爰予修正以杜爭議，並明示幫助犯之
    成立，亦以被幫助者著手犯罪之實行，且具備違法性為必要
    ，此觀諸立法理由說明即明，是此部分修正應無有利、不利
    於被告之問題，即無適用上開規定為比較之餘地，自應依一
    般法律適用之原則，適用現行、有效之裁判時法論處 (最高
    法院95年度台上字第6159號、6016號判決意旨參照)。
(二)被告行為後，罰金罰鍰提高標準條例第2條業已刪除，而刑
    法第41條第1項前段關於易科罰金之折算標準已由舊法之銀
    元1百元、2百元、3百元修正為新臺幣1千元、2千元、3千元
    ，因屬科刑規範事項之變更，其折算標準為裁判時所應諭知
    ，自有就新舊法規定比較之必要，經比較新舊法結果，以被
    告行為時之舊法較為有利於被告，是依修正後刑法第2條第1
    項前段之規定，本件應適用被告行為時之舊法即依修正前刑
    法第41條第1項前段、修正前罰金罰鍰提高標準條例第2條、
    現行法規所定貨幣單位折算新臺幣標準第2條之規定，諭知
    以銀元3百元即新臺幣9百元折算1日為易科罰金之折算標準
    。
(三)被告行為後，刑法第四十七條累犯原規定：受有期徒刑之執
    行完畢或受無期徒刑或有期徒刑一部之執行而赦免後，五年
    以內再犯有期徒刑以上之罪者，為累犯，加重本刑至二分之
    一。」，修正後之刑法第四十七條規定則為：「受徒刑之執
    行完畢，或一部之執行而赦免後，五年以內故意再犯有期徒
    刑以上之罪者，為累犯，加重本刑至二分之一。第九十八條
    第二項關於因強制工作而免其刑之執行者，於受強制工作處
    分之執行完畢或一部之執行而免除後，五年以內故意再犯有
    期徒刑以上之罪者，以累犯論。」比較修正前後之法律，自
    以修正後之刑法第四十七條第一項規定，對被告有利，本案
    應適用修正後之刑法第四十七條第一項之規定。
三、按被告以幫助詐欺取財之意思，參與詐欺取財罪之構成要件
    以外之行為，核係犯刑法第339條第1項詐欺取財罪之幫助犯
    ，被告於92年間因毒品危害防制條例案件，經本院判處有期
    徒刑7月確定，於93年6月24日執行完畢，有台灣高等法院被
    告前案紀錄表在卷可考。其於受有期徒刑執行完畢後，5 年
    以內故意再犯本件有期徒刑以上之罪，為累犯，依刑法第47
    條第一項規定，加重其刑。被告係幫助他人犯詐欺罪，為幫
    助犯，依同法第30條第2項規定，減輕其刑。爰審酌被告犯
    罪之動機、目的、手段，犯罪所生之危害、犯罪後之態度等
    一切情狀，量處如主文所示之刑，並諭知易科罰金之折算標
    準。被告犯罪時間係在96年4月24日以前，核與中華民國96
    年罪犯減刑條例第2條第1項第3款規定相符，減其刑二分之
    一，減為有期徒刑二月，並諭知易科罰金之折算標準。
四、據上論斷，應依刑事訴訟法第二百七十三條之一第一項、第
    二百九十九條第一項前段，刑法第二條第一項、第三百三十
    九條第一項、第四十七條第一項、第三十條、修正前刑法第
    四十一條第一項前段，刑法施行法第一條之一，罰金罰鍰提
    高標準條例第一條前段，中華民國96年罪犯減刑條例第2條
    第1項第3款、第9條、第7條，判決如主文。
中    華    民    國    97    年    3     月    6     日
                  刑事第四庭    法  官  林清鈞
上正本證明與原本無異。
如不服本判決，應於收受送達後10日內向本院提出上訴書狀（應
敘述具體理由並附繕本）。
上訴書狀如未敘述理由，應於上訴期間屆滿後20日內補提理由書
於本院。
                                書記官  陳貴卿
中    華    民    國    97    年    3     月    6     日
附錄論罪科刑法條
中華民國刑法第339條第1項
意圖為自己或第三人不法之所有，以詐術使人將本人或第三人之
物交付者，處5年以下有期徒刑、拘役或科或併科1千元以下罰金


司法院資訊處製作；財團法人民間司法改革基金會備份。
